【裁判字號】    97,訴,868
【裁判日期】    980122
【裁判案由】    返還消費借貸款
【裁判全文】
臺灣新竹地方法院民事判決               97年度訴字第868號
原      告  台灣中小企業銀行股份有限公司
法定代理人  戊○○
訴訟代理人  乙○○
            甲○○
被      告  全廣工程有限公司
                        巷31.
兼  上一人  丙○○
法定代理人
被      告  丁○○
上列當事人間請求返還消費借貸款事件，本院於民國98年1月13
日辯論終結，判決如下：
    主      文
被告應連帶給付原告新台幣伍拾玖萬捌仟玖佰玖拾捌元，及自民
國九十七年九月十七日起至清償日止，按週年利率百分之七點０
四計算之利息，暨自民國九十七年十月十八日起至清償日止，逾
期六個月以內者，按上開利率百分之十，超過六個月者，按上開
利率百分之二十計算之違約金。
被告應連帶給付原告新台幣陸拾陸萬零壹佰伍拾伍元，及自民國
九十七年八月九日起至清償日止，按週年利率百分之七點０四計
算之利息，暨自民國九十七年九月十日起至清償日止，逾期六個
月以內者，按上開利率百分之十，超過六個月者，按上開利率百
分之二十計算之違約金。
原告其餘之訴駁回。
訴訟費用由被告連帶負擔。
    事實及理由
甲、程序方面：
    本件被告經合法通知，均未於言詞辯論期日到場，核無民事
    訴訟法第386條各款所列情形，爰依原告之聲請，准由其一
    造辯論而為判決。
乙、實體方面：
一、原告主張：
(一)、被告全廣工程有限公司（下稱全廣公司）於民國（下同）94
    年1月13日邀同被告丙○○、丁○○為連帶保證人，向原告
    借款新台幣（下同）2,000,000元，並簽立借據、連帶保證
    書及授信約定書，約定借款期間自94年1月17日起至99年1月
    17日止，並自實際撥款日起依年金法按月攤還本息，利息則
    按原告當時之基準利率加年利率百分之2.8計付，並隨原告
    基準利率變動而調整，倘任何一宗債務未依約清償本金時，
    即喪失期限利益，全部債務視為到期，除按上開利率計算遲
    延利息外，逾期在6個月內者，按上開利率百分之10，超過6
    個月者，按上開利率百分之20計算違約金。
(二)、嗣被告全廣公司復於94年8月8日邀同被告丙○○、丁○○為
    連帶保證人，向原告借款1,500,000元，並簽立借據、連帶
    保證書及授信約定書，借款期間自94年8月9日起至99年8月9
    日止，並自實際撥款日起依年金法按月攤還本息，利息則按
    原告當時之基準利率加年利率百分之2.8計付，並隨原告基
    準利率變動而調整，倘任何一宗債務未依約清償本金時，即
    喪失期限利益，全部債務視為到期，除按上開利率計算遲延
    利息外，逾期在6個月內者，按上開利率百分之10，超過6個
    月者，按上開利率百分之20計算違約金。
(三)、詎被告全廣公司就上開二筆借款分別自97年9月17日、97年8
    月9日起即未依約繳款，分別尚積欠本金598,998元、660,15
    5元及其利息、違約金未予清償，依據前述約定，上開二筆
    借款即視為全部到期，應一次全數清償，惟屢經催討均置之
    不理，爰依消費借貸、連帶保證及借據契約之法律關係提起
    本訴訟，請求如數清償。並聲明：被告應連帶給付原告598,
    998元，及自97年9月17日起至清償日止，按週年利率百分之
    7.08計算之利息，暨自97年10月18日起至清償日止，逾期6
    個月以內者，按上開利率百分之10，超過6個月者，按上開
    利率百分之20計算之違約金；被告應連帶給付原告660,155
    元，及自97年8月9日起至清償日止，按週年利率百分之7.08
    計算之利息，暨自97年9月10日起至清償日止，逾期6個月以
    內者，按上開利率百分之10，超過6個月者，按上開利率百
    分之20計算之違約金。
二、被告等經合法通知，均未於言詞辯論期日到場，亦未提出書
    狀作何聲明或陳述。
三、得心證之理由：
(一)、原告主張被告全廣公司向其借貸而未清償之事實，業據其提
    出與其所述相符之借據、連帶保證書、授信約定書、基準利
    率表、交易明細表及戶籍謄本等件（以上均影本）為證，而
    被告等經合法通知均未到場爭執，亦未提出任何有利於己之
    聲明、陳述或證據以供本院審酌，自堪信原告此部分之主張
    為真實。
(二)、按消費借貸者，謂當事人一方移轉金錢或其他代替物之所有
    權於他方，而約定他方以種類、品質、數量相同之物返還之
    契約，民法第474條第1項定有明文；又按保證債務之所謂連
    帶，係指保證人與主債務人負同一債務，對於債權人各負全
    部給付之責任者而言，此就民法第272條第1項規定連帶債務
    之文義參照觀之甚明，最高法院45年臺上字第1426號著有判
    例可資參照。本件被告全廣公司既為系爭債務之債務人，被
    告丙○○、丁○○為其連帶保證人，自應就其上開債務負連
    帶給付之責。
(三)、至原告主張上開二筆借款應分別自97年9月17日、97年8月9
    日起至清償日止，按年息百分之7.08計算利息，暨分別自97
    年9月17日、97年8月9日起至清償日止，逾期6個月以內者，
    按上開利率百分之10，超過6個月者，按上開利率百分之20
    計算之違約金云云，惟查，依系爭授信約定書第15條約定，
    任何一宗債務不依約清償本金時，視為全部到期，則被告全
    廣公司就上開二筆借款分別自97年9月17日、97年8月9日即
    未再依約繳納本息，依前述約定，上開二筆借款之本金及利
    息債務分別於97年9月17日、97年8月9日即應視為全部到期
    ，該借款利率自不應再機動計息，且兩造既約定上開二筆借
    款之利息均按原告當時之基準利率加年利率百分之2.8計付
    ，並隨原告基準利率變動而調整，而原告97年9月17日、97
    年8月9日之基準利率均為百分之4.24，此有原告基準利率表
    附卷可稽，則上開二筆借款之遲延利息利率應均為百分之7.
    04（計算式：4.24％＋2.8％＝7.04％）。是原告請求被告
    就上開第一筆借款應連帶給付原告598,998元，及自97年9月
    17日起至清償日止，按週年利率百分之7.04計算之利息，暨
    自97年10月18日起至清償日止，逾期6個月以內者，按上開
    利率百分之10，超過6個月者，按上開利率百分之20計算之
    違約金；被告就第二筆借款應連帶給付原告660,155元，及
    自97年8月9起至清償日止，按週年利率百分之7.04計算之利
    息，暨自97年9月10日起至清償日止，逾期6個月以內者，按
    上開利率百分之10，超過6個月者，按上開利率百分之20計
    算之違約金，為有理由，逾此範圍之部分，即屬無據，應予
    駁回。
(四)、從而，原告依消費借貸、連帶保證及借據契約之法律關係，
    訴請被告連帶給付如主文第一、二項所示之金額、利息及違
    約金，即無不合，應予准許，至逾上開範圍部分，則屬無據
    ，應予駁回。
四、據上論結，本件原告之訴為一部有理由，一部無理由，依民
    事訴訟法第385條第1項前段、第79條、第85條第2項，判決
    如主文。
中    華    民    國    98    年    1     月    22    日
                  民事第二庭    法  官  楊明箴
以上正本係照原本作成。
如對本判決上訴，須於判決送達後20日內向本院提出上訴狀。
中    華    民    國    98    年    1     月    22    日
                                書記官  龔紀亞


司法院資訊處製作；財團法人民間司法改革基金會備份。
